臺灣臺南地方法院刑事判決　　　　　　　93年度訴字第1171號
公　訴　人　臺灣臺南地方法院檢察署檢察官
被　　　告　甲○○
　　　　　　乙○○　男　39歲.
上二人共同
選任辯護人　吳健安律師
上列被告因違反期貨交易法案件，經檢察官提起公訴（93年度偵
字第9290號），本院判決如下：
    主  文
甲○○、乙○○共同未經許可，擅自經營仲介外匯保證金交易之
期貨事業，各處有期徒刑壹年，扣案如附表所示之物，均沒收。
    事  實
一、乙○○、甲○○分別在戊○○（經檢察官另案提起公訴，現
    由本院來股審理中，案號93年度訴字第658號）所經營位於
    臺南市○○路○段六十六號三樓之鋐星國際有限公司（下稱
    鋐星公司）任職，竟與戊○○基於共同犯意之聯絡，明知該
    公司登記之營業項目為：投資顧問業、企業經營管理顧問業
    、創業投資事業管理顧問業、工商徵信服務業、資訊軟體服
    務業、資料處理服務業、電子資訊供應服務業、仲介服務業
    、其他顧問服務業、國際貿易業等業務，並不包括仲介外匯
    保證金交易之期貨事業，且知悉鋐星公司並未經財政部證券
    暨期貨管理委員會許可並發給證照，乙○○自民國九十三五
    月初起；甲○○自九十三年六月間起，未經主管機關許可，
    利用該公司設置電腦看盤資訊，擅自對外招徠不特定之客戶
    從事仲介外匯保證金交易之期貨事業，並負責教導該公司新
    進人員，如何從事外匯保證金交易之看盤及買賣等相關資訊
    ，向不特定之人加以遊說成為公司之客戶，且要求該公司新
    進人員從事美金存款投入外匯保證金交易買賣，嗣新進人員
    或客戶匯款數千或數萬美元至與該公司有合作關係之香港匯
    豐銀行客戶「第一集團國際商業投資有限公司」（下稱第一
    集團公司）000000000000帳號或「華基利商業投資有限公司
    」（下稱華基利公司）000-000-000000-0000之帳號，即仲
    介客戶從事日圓、瑞士法郎、歐元、英鎊等四種外匯保證金
    交易，客戶則利用鋐星公司之設備和有關資訊及下單專線電
    話」000-000-000-000至代表公司與其簽訂號操作外幣保證
    金交易，鋐星公司所仲介之客戶於每日下單平倉後，第一集
    團公司或華基利公司會在客戶平倉口數中，向下單客戶收取
    每口手續費五點（每點約美金十元）作為鋐星公司之佣金，
    牟取不法利益。
二、案經法務部調查局臺南市調查站移送偵臺灣臺南地方法院檢
    察署檢察官偵查起訴。
    理  由
一、訊據被告甲○○、乙○○均矢口否認有為上開犯行，被告甲○○辯稱：我在鋐星公司只是員工，老闆叫我做什麼，我就
    做什麼云云；被告乙○○則辯稱：我確實有教人填報表，但
    這是因為他們不會填報表，老闆戊○○叫我教云云。
二、經查：
  (1)共犯戊○○於法務部調查局臺南市調查站詢問時供稱：其係
    鋐星公司之負責人，鋐星公司先於中華日報刊登報表抄寫人
    員，文書處理人員廣告，於錄取新進人員後，再由公司資深
    員工指導報表抄寫，報表內容包括日幣、歐元、瑞士法郎、
    英鎊等四種外幣波動指數，及指導該四種貨幣指數漲跌之模
    擬操作，待新進人員瞭解報表內容、盤勢報表及匯市期貨操
    作技術分析後，有意願者再提供澳門「華基利公司」電話號
    碼給新進人員，由新進人員與華基利公司聯絡，再由華基利
    公司提供在香港匯豐銀行帳號000-000-000000-0000之帳戶
    供下單轉匯之用，由新進人員決定是否從事外匯保證金交易
    業務。鋐星公司與華基利公司、第一集團公司係合作關係，
    鋐星公司提供報表給華基利公司、第一集團公司，該兩公司
    再給報酬余予鋐星公司，鋐星公司原與第一集團公司合作，
    九十三年三月起改與華基利公司合作。只要有客戶向華基利
    公司下單，華基利公司會傳真日結單給鋐星公司，日結單上
    會註明幾口，華基利公司再將已平倉後之口數傭金給鋐星公
    司。鋐星公司向霸才資訊公司租用線路及軟體，霸才資訊公
    司提供股數、貨幣等即時資訊及線型圖供新進人員或客戶下
    單買賣外匯及每日投資交易策略。又稱甲○○在鋐星公司擔
    任職員，對新進人員，其均交待乙○○及甲○○指導抄寫每
    日及每週日幣及歐元、瑞士法郎、英鎊等四種外幣波動指數
    ，指導研析盤勢報表及匯市期貨操作技術，再提供華基利公
    司電話號碼給新進人員，由新進人員與華基利公司聯絡，郭
    淑貞及柯政輝二人原均係公司員工等語，並於檢察官偵查時
    及本院九十四年一月二十五日審理作證時為簡略之與上相同
    之供述及證述。
  (2)被告乙○○於法務部調查局臺南市調查站詢問時供稱：其在
    鋐星公司每日抄寫電腦螢幕上外幣價位行情波動，及相關新
    聞，並承負則責人戊○○之命，教導新進人員如何抄寫及計
    算外幣價位行情波動及相關新聞，並稱華基利公司及第一集
    團公司每日均會傳真「每日交易策略」至公司，其和公司其
    他報表人員每日均依照該「每日交易策略」繪製圖表，以計
    算交易策略驗證之贏虧等語。
  (3)證人丙○○於法務部調查局臺南市調查站證稱：其在九十三
    年三月間到鋐星公司上班，上班後，鋐星公司雖有要求其做
    報表工作，但主要時間則接受該公司職員郭淑貞教導有關外
    匯買賣課程，並要其嚐試透過電腦進行外匯交易假買賣，在
    假買賣交易期間，其發現其中差價很容易賺取，加上當時鋐
    星公司另一職員柯政輝配合慫恿其籌資真正進場交易，其即
    籌資新臺幣（下同）八十八萬元匯入該公司指定之匯豐銀行
    香港分行存款帳號000000000000帳戶內，結果全數賠光，鋐
    星公司顯係以應徵職員名義招攬客戶至公司進行外匯交易買
    賣行為等語，並於本院九十四年四月十九日審理作證時為與
    上相同之證述。
  (4)證人陳克比於九十三年八月十六日接受法務部調查局臺南市
    調查站人員調查時證稱：其在九十三年七月間到鋐星公司應
    徵報表抄寫作業員，經錄取後上班，鋐星公司以應徵報表抄
    寫作業員名義，在報紙刊登廣告招收新進人員，並教授新進
    人員如何看盤及模擬下單操作，經過一段時間之模擬操作後
    ，即要求新進人員簽約正式下單，成為客戶，鋐星公司係由
    乙○○、雅婷... 等負責教導新進報表抄寫員外匯模擬下單
    ，至於正式下單操作時，其操作盈虧，華基利公司會傳真日
    結單給鋐星公司，鋐星公司再轉交給客戶，作為結帳之依據
    。客戶開戶時不需繳保證金，但至少須匯美金兩萬元，匯款
    至華基利公司在香港匯豐銀行之帳戶，帳號000-000-000000
    -0000，匯款完成後即可從事「外匯保證金交易」下單操作
    ，下單方式即直街打電話000-000-000-000至香港華基利公
    司，告知編號後，即可下單操作。鋐星公司向下單客戶每下
    一口新單之手續費為美金五十元，平倉時亦需支付手續費為
    美金五十元，亦即每買賣一口，共需支付手續費為美金一百
    元。其進入鋐星公司迄今，共正式下單操作七、八次。
  (5)證人丁○○於九十三年八月十六日接受法務部調查局臺南市
    調查站人員調查時證稱：其在九十三年七月下旬透過中華日
    報，看到間到鋐星公司應文書處理員，三天後，「雅婷」向
    其表示公司審核其資格，沒有通過，要其轉任不支薪之諮詢
    人員，並要求其依國際貨幣匯率變動，繪製走勢圖，學習匯
    市期貨操作技術分析，事後其即投入鋐星公司所經營之貨幣
    期貨市場投資買賣，由「雅婷」及「霙玟」教其如何操作「
    外匯保證金交易，「雅婷」代表公司與其簽訂澳門華基利公
    司之客戶協議書及相關開戶資料，下單時，由其依據鋐星公
    司提供之華基利公司電話號碼000-000-000-000，電話撥通
    後，先向對方報要買賣之貨幣種類，對方會報當時貨幣期貨
    現價，其會報沽（看跌）或渣（漲）價格，最後報其個人帳
    號，其再至銀行購買與交易金額等值之外匯，轉匯至澳門華
    基利公司在香港匯豐銀行帳號000-000-000000-0000之帳戶
    ，即完成下單。下單無論買或賣，均須繳付五點手續費，每
    點即美金十元，也就是每筆交易須付美金一百元的手續費，
    由澳門華基利公司自帳戶內扣繳，再由該公司與鋐星公司拆
    帳等語。
  (6)證人余紹強、楊千逸於檢察官偵查中亦為如同上開證人丙○○、陳克比、丁○○所述類同之情節證述（見檢方九十二年
    度他字第一一五０號偵查卷第十八頁至第二十頁）。
  (7)綜上所述，可知鋐星公司係以應徵職員名義對外招攬員工，
    再由公司資深員工指導報表抄寫，報表內容包括日幣、歐元
    、瑞士法郎、英鎊等四種外幣波動指數及指導該四種貨幣指
    數漲跌之模擬操作，待新進人員瞭解報表內容、盤勢報表及
    匯市期貨操作技術分析後，再誘以從事「外匯保證金交易」
    ，使其招攬之員工變為客戶，以便賺取手續費及其他相關費
    用。此外，臺南市政府營利事業登既證影本、丙○○所立之
    委任協議書、客戶個人資料、賣匯水單、外匯收支或交易申
    報書等影本、陳克比之外匯收支或交易申報書影本、丁○○
    之賣匯水單、外匯收支或交易申報書等影本、財政部證券暨
    期貨管理委員會九十二年十月二十四日台財證七字第092015
    0226號函附卷可稽及扣案如附表所示之代理協議書、組員通
    訊表、公司開戶交易資料、鈜星公司簡介資料、國際金融商
    品月份交易驗證報告、每日投資交易策略、客戶印鑑卡、第
    一期試用期間員工守則及獎懲規定與新進員工申請表、模擬
    單損益表、新進員工應徵資料表、九十三年七月份報表津貼
    簽收表、新進AE出勤表、交易策略、公司員工製作外匯報表
    資料、租借傳訊王金融機申請書、公司員工狀況及進度表、
    公司客戶匯款用帳戶帳號印章、公司客戶匯款用外匯收支或
    交易申報書、十五分鐘紀錄表、公司廣告刊登相關資料、公
    司幹部記事本、公司客戶請款單、客戶協議書相關文件、委
    任協議書相關文件等扣案可資佐證。被告甲○○、乙○○上
    開所辯，顯係卸責之詞，不足採信。事證明確，被告甲○○
    、乙○○之犯行洵堪認定。
三、鋐星公司之負責人戊○○經營仲介外匯保證金交易之期貨事
    業，未經主管機關財政部證券暨期貨管理委員會許可並發給
    證照而經營，被告乙○○、甲○○與戊○○共同為之，均係
    違反期貨交易法第八十二條第一項之規定。核被告乙○○、
    甲○○所為係犯同法第一百十二條第五款之未經許可擅自經
    營期貨服務事業罪。又被告乙○○、甲○○與戊○○間，有
    犯意聯絡及行為分擔，均為共同正犯。審酌被告乙○○、甲○○之品行、智識程度、生活狀況、犯罪之動機、目的、手
    段、所生之危害及犯罪後之態度等一切情狀，量處如主文所
    示之刑，以示懲儆。扣案如付表所示之物，均係其共犯戊○○所有，且係供其等犯罪所用之物，併依法宣告沒收。
據上論斷，應依刑事訴訟法第二百九十九條第一項前段，期貨交
易法第八十二條第一項、第一百十二條第五款，刑法第十一條前
段、第二十八條、第三十八條第一項第二款，判決如主文。
本案經檢察官己○○到庭執行職務
中　　華　　民　　國　　94　　年　　5 　　月　　10　　日
            刑事第六庭  審判長法  官  陳忠鎣
                              法  官  鍾邦久
                              法  官  林勝利
以上正本證明與原本無異。
如不服本判決，應於判決送達後10日內，向本院提出上訴狀。
　　　　　　　　　　　　　　　書記官　陳怡吟
中　　華　　民　　國　　94　　年　　5 　　月　　10　　日
附錄所犯法條：
期貨交易法第八十二條
經營期貨信託事業、期貨經理事業、期貨顧問事業或其他期貨服
務事業，須經主管機關之許可並發給許可證照，始得營業。
期貨服務事業之分支機構，非經主管機關許可並發給許可證照，
不得設立或營業。
期貨服務事業之設置標準及管理規則，由主管機關定之。
期貨交易法第一百十二條
有下列情事之一者，處七年以下有期徒刑，得併科新臺幣三百萬
元以下罰金：
一　未經許可，擅自經營期貨交易所或期貨交易所業務者。
二　未經許可，擅自經營期貨結算機構者。
三　違反第五十六條第一項之規定者。
四　未經許可，擅自經營槓桿交易商者。
五　未經許可，擅自經營期貨信託事業、期貨經理事業、期貨顧
　　問事業或其他期貨服務事業者。
六　期貨信託事業違反第八十四條第一項規定募集期貨信託基金
　　者。
七　違反第一百零六條、第一百零七條或第一百零八條第一項之
　　規定者。
